臺灣士林地方法院交通事件裁定　　　　　　　　　　九十一年度交聲字第八○五號
　　原處分機關　臺北巿交通事件裁決所
　　異 議 人即
　　受 處 分人　甲○○
右列異議人即受處分人因違反道路交通管理處罰條例案件，對於臺北市交通事件裁決
所九十年四月二十四日所為之處分 (原處分案號：北市裁三字第駕裁二二－Ｚ000
00000號)，聲明異議，經臺灣台北地方法院裁定管轄錯誤並移送本院審理（九
十年度交聲字第四三九號），本院裁定如左：
    主  文
異議駁回。
    理  由
一、按汽車行駛高速公路應依速限標誌指示，高速公路交通管制規則第五條前段定有
    明文；又按汽車行駛於高速公路而不遵管制之規定者，處汽車駕駛人新台幣三千
    元以上六千元以下之罰鍰，並記違規點數一點，道路交通管理處罰條例第三十三
    條第一項、第六十三條第一項第一款分別定有明文。
二、本件受處分人即異議人甲○○於九十年三月六日上午八時十六分許，駕駛車號Ｃ
    Ｚ－四七八一號自用小客車，在行經國道一號高速公路南下一百五十四公里八百
    公尺處，為警測得行車速度達每小時一百零三公里，超過該路段之規定速限每小
    時八十公里，經警攔停盤查後同時查獲異議人持用逾期駕駛執照，因而掣單舉發
    ，由原處分機關依道路交通管理處罰條例第三十三條第一項、第六十三條第一項
    第一款、第二十二條第一項第六款之規定，分別裁處罰鍰新台幣（下同）三千元
    、並記違規點數一點（違規超速部分）及一千八百元（持逾期駕駛執照部分，此
    部分未據聲明異議）。
三、本件異議意旨略以：(一)案發時間為上班交通尖峰時間，當日雖未出現壅塞車流
    ，但該路段屬下坡路段，且有警車駐停於大安溪北橋頭處，異議人跟隨前車依序
    前進，何以僅有異議人超速；(二)員警應負舉證違規之責，雷達測速器上顯示之
    車速，如何證明即為異議人之車速，是僅以員警片面之詞認定違規，令人難以干
    服；(三)異議人乃奉公守法之公民，由異議人違規紀錄及繳款情形可見一斑云云
    。惟查：異議人於前揭時、地駕駛車輛而為警攔停舉發之事實，業據異議人自承
    在卷，並有內政部警政署國道高速公路警察局公警局交字第Ｚ00000000
    號舉發違反道路交通管理事件通知單一紙在卷可憑，又異議人超速駕駛車輛為警
    以測速儀器查獲之事實，復據證人即當場舉發之警員根世傳於臺灣台北地方法院
    當庭結證稱：案發地點為下坡路段，速限八十公里，當時異議人的車子行駛內線
    ，經雷達測速器歸零後測得異議人超速，便尾隨跟上，示意異議人停車而將之攔
    停，告知有超速並將測速值給異議人看，當時確實有先歸零再測，也沒有看錯車
    子，沒有測量錯誤等語明確，衡情，證人與異議人間並無仇怨，自無設詞誣陷，
    身觸偽證罪之必要，其所言應可採信。況交通警員製單舉發違反道路交通管理處
    罰條例所列之違規事實，本質上為行政處分，係公務員基於職務上權力，依法就
    特定之具體事件所為具公法上效果之單方行政行為，基於公務員為公法上行為具
    有公信力之原則，該行政處分當可被推定為真正，其據以依法處分之事實認定亦
    為正確無誤，此與民事訴訟法第三百五十五條第二項規定：「文書依其程式及意
    旨得認作公文書者，推定其為真正」之情形相同，本此公信原則，乃立法者賦予
    行政機關制定違反道路交通事件統一裁罰標準及處理細則，使執勤警員得當機處
    分（如該細則第二十三條）以達其維護交通秩序、安全之行政目的，反之，若謂
    公務員一切行政行為均需預留證據以證其實，則國家行政勢必窒礙難行，據此，
    刑事訴訟法就犯罪證據有關之規定中，與屬行政秩序罰之交通違規裁罰本質不合
    之部分，自不在準用之列。至異議人既已自承案發時、地並無車流壅塞現象，則
    彼時是否為上班交通尖峰時間，即已無涉案情，又該路段既為下坡路段，此等路
    段較一般平面路段亦生超速違規情事，亦屬常情，而車輛在車流中行駛，後車超
    速非謂前車必然超速，又縱令前車亦超速，仍無解於後車超速之違規責任，再異
    議人於八十七年十二月間領得上開車輛牌照使用後，該車自八十八年起至九十一
    年三月間，因交通違規遭當場舉發或逕行舉發而受處罰之次數高達六次（本件尚
    除外），其中在高速公路上不依管制規定駕駛車輛之違規二次、闖越紅燈一次、
    超速駕駛一次、不遵守號誌駕駛車輛二次，此有汽車資料異動歷史查詢資料、汽
    車車籍查詢資料、交通違規查詢資料等件附卷可稽，此等紀錄如能據以認定異議
    人為奉公守法之公民，進而採為異議人並無違規情事之佐證，豈非無稽，是異議
    人前揭所辯，均不足採。本件異議人既未就執勤員警之舉發有誤提出相關證據以
    供調查，本院經查亦無何證據足資證明其有捏造事實違法取締之情事，則執勤警
    員本其維護交通秩序、安全職責所為之舉發，自應受到合法、正確之推定。從而
    原處分機關認定異議人於行駛高速公路不遵管制規定，援引上開規定，裁處異議
    人罰鍰三千元，並計違規點數一點之處分並無不當，本件異議為無理由，應予駁
    回。
據上論斷，應依道路交通案件處理辦法第十九條，裁定如主文。
中      華      民      國      九十一      年      七    月    十七    日
        臺灣士林地方法院交通法庭
                                        法  官  吳  祚  丞
右正本證明與原本無異。
如不服本裁定，應於裁定送達後五日內，向本院提出抗告狀。
                                        書記官  林  立  原
中      華      民      國      九十一      年      七    月   二十二   日
